最高法院刑事判決　　　　　　　　　　　　　　　九十三年度台上字第三０六六號
　　上　訴　人　甲○○
　　選任辯護人　陳麗真律師
右上訴人因違反公職人員選舉罷免法案件，不服台灣高等法院中華民國九十三年三月
四日第二審判決（九十二年度選上訴字第七０號，起訴案號：台灣宜蘭地方法院檢察
署九十一年度選偵字第一六、三二、三五號、九十二年度選偵字第五號），提起上訴
，本院判決如左：
    主  文
上訴駁回。
    理  由
按刑事訴訟法第三百七十七條規定：上訴於第三審法院，非以判決違背法令為理由，
不得為之。是提起第三審上訴，應以原判決違背法令為理由，係屬法定要件。且必須
依據卷內資料為具體之指摘，並足據以辨認原判決已具備違背法令之形式，始屬相當
。本件原判決依憑已判決確定共同被告簡芳美、李儀、林李金葉、陳文嬌、顏成志、
高次雄等人，就渠等於民國九十一年一月二十日晚間於李儀住處商討如何賄選並分配
款項，及嗣後如何提高為每票新台幣︵下同︶二千元等情，均於第一審供認不諱，經
核與渠等於偵查中之供述大致相符。又陳文嬌、顏成志、李林金葉、王樹分別交付賄
款與如原判決附表三、四、五、六之收受者，業據該等收受者（除同附表四姓名年籍
不詳之「古姐」外）於偵查中供述綦詳，並據證人王阿綢於偵查中證述無訛。另經如
原判決附表七之已判決確定共同被告李彩鄉於偵查中供述在卷。此外，復有證人王阿
綢所交出之二千元賄款、另案被告李千代所繳回其所收受之八千元賄款扣案可資佐證
等證據資料，認定上訴人有如原判決事實欄所載共同連續對於有投票權之人，交付賄
賂，而約其為一定之行使犯行，因而撤銷第一審此部分之判決，改判仍論處上訴人罪
刑，已於理由內詳細敘述其所憑之證據及認定之理由，並說明上訴人及其選任辯護人
於原審所辯本件相關證人之證詞是審判外之陳述，均無證據能力；另共同被告李儀、
李林金葉、何信權、顏成志等之陳述或自白有瑕疵，及被告簡芳美關於自白部分，前
後供述不一，也不具有證據能力，金錢支出由簡芳美負責，上訴人不知道賄選之事云
云，不足採信。簡芳美於原審改稱：本件賄選事宜從頭到尾均是伊一人策劃，甲○○
沒有參與云云，乃迴護其夫即上訴人之詞，亦無足取。已依據卷內資料詳予指駁、說
明，從形式上觀察，原判決並無違背法令情形存在。次查共同被告所為不利於己之供
述，亦屬證據之一種，此項不利之供述，如無瑕疵，且經調查其他必要之證據即學說
上所謂補強證據結果，認與事實相符，自得採為其他共同被告犯罪事實之證據。本件
原判決並非僅憑已判決確定共同被告簡芳美、李儀、林李金葉、陳文嬌、顏成志、高
次雄等人之供述，作為有罪判決之唯一依據，且經調查其他補強證據，綜合判斷足以
確信上訴人應負罪責。上訴意旨並未具體指摘共同被告簡芳美、顏成志等人之供述有
何瑕疵，徒以原審以共同被告有瑕疵之自白作為論罪基礎，與本院四十六年台上字第
四一九號判例不符云云，任意指摘，尚非合法之第三審上訴理由。再公職人員選舉罷
免法第九十條之一投票行賄罪，祇須對於有投票權之人，行求期約或交付賄賂或其他
不正利益，而約其不行使投票權或為一定之行使，犯罪即告成立。上訴意旨以證人等
本即決定將選票投予上訴人，未因簡芳美等人之行為而改變其選舉之意思表示，原審
認選舉人因簡芳美等人之行為始為一定行為而有上揭罪責，顯未依證據為判決，且適
用法令不當云云，亦係對原審認事採證職權行使所為之任意指摘，不得執為上訴第三
審之適法理由。依前揭說明，其上訴違背法律上之程式，應予駁回。
據上論結，應依刑事訴訟法第三百九十五條前段，判決如主文。
中　　　華　　　民　　　國　　九十三　　年　　　六　　　月　　 十七 　　日
                              最高法院刑事第二庭
                                  審判長法官  陳　錫　奎
                                        法官  洪　清　江
                                        法官  李　伯　道
                                        法官  邵　燕　玲
                                        法官  陳　世　雄
      右正本證明與原本無異
                                              書  記  官
中　　　華　　　民　　　國　　九十三　　年　　　六　　　月　　二十五　　日
                                                                      Ｒ
